【裁判字號】    98,交聲,576
【裁判日期】    980430
【裁判案由】    交管條例聲異
【裁判全文】
臺灣板橋地方法院交通事件裁定         98年度交聲字第576號
原處分機關  交通部公路總局臺北區監理所
異  議  人
即受處分人  甲○○
上列異議人即受處分人因違反道路交通管理處罰條例案件，對於
交通部公路總局臺北區監理所中華民國98年2 月27日北監自裁字
裁40-C00000000號所為之處分（原舉發案號：臺北縣政府警察局
97年3 月2 日北縣警交字第C00000000 號）聲明異議，本院裁定
如下：
    主  文
異議駁回。
    理  由
一、原處分意旨略以：本件原處分機關係以受處分人即異議人甲
    ○○於民國97年3月2日10時14分許，駕駛車號DY-53250號自
    用小貨車，行經臺北縣板橋市○○路、板新路口時，因「駕
    車行經有燈光號誌管制之交岔路口闖紅燈」之違規行為，由
    臺北縣政府警察局海山分局執勤員警當場攔停，依異議人違
    反道路交通管理處罰條例第53條第1 項之規定，以臺北縣政
    府警察局97年3 月2 日北縣警交字第C00000000 號舉發違反
    道路交通管理事件通知單（下稱舉發通知單）舉發後，異議
    人不服，拒簽及拒收該舉發通知單，原處分機關乃於98年2
    月27日以北監自裁字裁40-C00000000號違反道路交通管理事
    件裁決書（下稱裁決書），依道路交通管理處罰條例第53條
    第1 項之規定，裁處異議人罰鍰新臺幣（下同）5,400 元，
    並依同條例第63條第1 項第3 款（裁決書漏引第1 項第3 款
    ）之規定，記違規點數3 點等語。
二、聲明異議意旨略以：事發時車輛少，車流順暢，其係依號誌
    燈指示下左轉，違規闖紅燈並非事實，而當時有二位員警共
    乘機車從後方指示其停車，並依指示出示駕照、行照，其中
    一員警表示其闖紅燈，並教導另一員警製作罰單，因內容非
    事實，故其拒簽拒收罰單；另從員警開罰單到原處分機關裁
    決止之約一年期間內，其並未收到任何相關文件通知應到案
    日期及處所，員警亦未告知拒簽拒收罰單等同簽收，而罰單
    上記載之到案日為97年3月2日，亦有問題。為此，聲明異議
    ，請求撤銷原處分等語。
三、按汽車駕駛人，行經有燈光號誌管制之交岔路口闖紅燈者，
    處1,800元以上5,400元以下罰鍰；又汽車駕駛人駕駛汽車違
    反道路交通管理處罰條例第53條規定者，除應依該條所規定
    之罰鍰處罰外，並予記違規點數3點，同條例第53條第1項、
    第63條第1項第3款分別定有明文。
四、經查：
（一）本件原處分機關以受處分人即異議人於97年3月2日10時14
      分許，駕駛車號DY-53250號自用小貨車，行經臺北縣板橋
      市○○路、板新路口時，因「駕車行經有燈光號誌管制之
      交岔路口闖紅燈」之違規行為，由臺北縣政府警察局海山
      分局執勤員警當場攔停，依異議人違反道路交通管理處罰
      條例第53條第1 項之規定，以舉發通知單舉發後，異議人
      不服，拒簽及拒收該舉發通知單，原處分機關乃裁決書，
      依道路交通管理處罰條例第53條第1 項之規定，裁處異議
      人罰鍰5,400 元，並依同條例第63條第1 項第3 款之規定
      ，記違規點數3 點等情，有舉發通知單、裁決書各1 件附
      卷可按。
（二）異議人雖以上開情詞聲明異議。惟查：
    １異議人確於前開時、地有前揭之違規事實，業據證人即本
      件執行舉發勤務之員警林國興於本院訊問時具結證述：「
      是否是本件舉發員警？）是；（問：請說明當時舉發情形
      ﹖）當時我是在板橋市○○路上，看到橫向的是民生、板
      新路口，橫向的已經是綠燈了，機車都已經通過了，才看
      到一部自小貨車從民生路左轉往板新路口，這部小貨車在
      我前面，我看到之後就往前追上請小貨車路邊停車，駕駛
      就是今日到場的異議人，那時還有1個學弟跟我一起出勤
      ，我指導他開單，開甲○○先生闖紅燈的事實，異議人當
      時說他沒有闖紅燈，但我解釋這裡是多時項的號誌應該依
      號誌停車，他說他不知道，每天都這樣走，又說他沒有闖
      紅燈所以拒收舉發通知單，我依法告知異議人15天內要繳
      納罰金，不收通知單也有違規的事實。我把行照、駕照還
      他，他就離開了。因為舉發人是我所以填單的人是我本人
      ，我在現場看學弟開的，到案日期是筆誤寫成3月2日，應
      該為3月17日才對」等情屬實。而觀諸該證人之證內容，
      可知違規地點交通號誌設置明確，一般人應可辯識，且證
      人職司交通安全維護及交通違規取締之職務，當較一般人
      為注意，衡情應無誤判之可能；另證人就舉發經過記憶清
      晰，並能連續清楚陳述，且前後並無矛盾之處，是異議人
      空言否認無違規之事實，復無法提出任何積極證據供本院
      調查，自難為有利於異議人之認定。
    ２另按執行勤務警員掣單舉發違反道路交通管理處罰條例所
      列之違規事實，本質上為行政處分，係公務員基於職務上
      權力，依法就特定之具體事件所為具有公法上效果之單方
      行政行為，基於公務員為公法上行為具有公信力之原則，
      該行政處分當可被推定為真正，其據以依法處分之事實認
      定亦為真正無誤。反之，若謂公務員一切行政行為均須預
      留證據以證其實，則國家行政勢必窒礙難行。據此，刑事
      訴訟法就犯罪證據有關之規定中與屬行政秩序罰之交通違
      規裁罰本質不合之部分，自不在準用之列。而本此公信原
      則，立法者以道路交通管理處罰條例第92條第3 項之授權
      規定，賦予行政機關訂定違反道路交通管理事件統一裁罰
      基準及處理細則，使執勤員警得當機處分，以達其維護交
      通秩序、安全之行政目的。再者，本件證人林國興證稱與
      異議人素不相識，應無甘冒自身觸犯偽證罪之風險而設詞
      誣攀異議人之理﹖況且，交通警員製單舉發違反道路交通
      處罰條例所列之違規事實，本質上係公務員依法執行職務
      之行為，如有枉法構陷或為不實記載之行為，亦需負擔嚴
      厲之刑事責任，國家並以此擔保公務員能忠實執行職務，
      如無其他證據顯示舉發警員有誤認或故意構陷之情事時，
      尚難以舉發警員無法提出其他證據佐證，即認其所述不可
      採信，故證人林國興上開證述情節，應屬可採，異議人之
      違規行為，堪予認定，應依法裁決。
    ３至於異議人雖辯稱從員警開罰單到原處分機關裁決止之約
      一年期間內，其並未收到任何相關文件通知應到案日期及
      處所，而罰單上所載到案日為97年3月2日，亦有問題等情
      ，然舉發員警即證人林國興已證稱當異議人拒簽及拒收舉
      發知單時，已依法告知異議人15天內要繳納罰金，不收通
      知單也有違規的事實等情，此已合於違反道路交通管理事
      件統一裁罰基準及處理細則第11條第1 項第1 款「行為人
      有本條例之情形者，應填製舉發違反道路交通管理事件通
      知單，並於被通知人欄予以勾記，其通知聯依下列規定辦
      理：一、當場舉發者，應填記駕駛人或行為人姓名、性別
      、出生年月日、地址、身分證統一編號及車主姓名、地址
      、車牌號碼、車輛種類。被查獲之駕駛人或行為人為受處
      分人時，應於填記通知單後將通知聯交付該駕駛人或行為
      人簽名或蓋章收受之；拒絕簽章者，仍應將通知聯交付該
      駕駛人或行為人收受，並記明其事由及交付之時間；拒絕
      收受者，應告知其應到案時間及處所，並記明事由與告知
      事項，視為已收受」所規定之要件，自不以異議人未再收
      任何通知告知應到案之時期及處所而認舉發通知未合法送
      達異議人，亦不能以舉發通知單誤載到案日期而影響其效
      力。
五、綜上，異議人確有上揭闖紅燈之違規事實，則原處分機關依
    據道路交通管理處罰條例第53條第1項及同條例第63條第1項
    第3款之規定及違反道路交通管理事件統一裁罰基準及處理
    細則規定，裁處罰鍰5,400元及記違規點數3點，即無任何違
    則誤，應予維持。是本件異議為無理由，應予駁回。
六、據上論斷，應依道路交通管理處罰條例第87條第2 項，道路
    交通案件處理辦法第19條，裁定如主文。
中    華    民    國    98    年    4     月    30    日
                  交通法庭  法  官  趙義德
上列正本證明與原本無異。
如不服本裁定，應於裁定送達後五日內敘明抗告理由，向本院提
出抗告狀。
                            書記官  王君倚
中    華    民    國    98    年    4     月    30    日


司法院資訊處製作；財團法人民間司法改革基金會備份。
